---
title: "ARBOL DE REGRESION PARA TEMP DE NY"
author: "Rubén Pizarro Gurrola"
date: "25/3/2022"
output: word_document
---

# Objetivo 

Predecir temperaturas de la Cd. de NY a ciertas condiciones utilizando un modelo de árbol de regresión.

Las condiciones serían: 

¿Cuál será la temperatura (PREDICCIION NUMÉRICA) en Cd New York (u otra) con estas condiciones: 
* Ozono: 30
* Radiación: 100
* Viento: 15
* Mes: 4
* Dia: 20

La temperatura es la variable objetivo dependiente
Las otras variables Ozono, Radiación, Viento, mes y dia son variables independiente

# Cargar librerías
```{r message=FALSE, warning=FALSE}
library(readr) # para leer datos csv
library(dplyr)
library(ggplot2)
# library(plotly) # no se está usando
library(knitr)
library(PerformanceAnalytics) # Para coorelaciones gráficas
library(caret)  # Para particionar
library(Metrics) # Para determinar rmse
library(PerformanceAnalytics) # Para
library(rpart)       # arboles
library(rpart.plot)  # arboles visuales

library(PerformanceAnalytics) # Para cor grafica
```

# Cargar datos
```{r}
datos <- read.csv("https://raw.githubusercontent.com/rpizarrog/Machine-Learning-con-R/main/datos/temperatura%20condiciones%20NY.csv")
```

# Estructura de los datos

```{r}
str(datos)
summary(datos)
```
# Construir modelo 

Se construye el modelo con todos los datos, se recomienda datos de entrenamiento y datos de validación aquí, en este ejemplo no se hace, por hacerlo más práctico.

```{r}
modelo <- rpart(data = datos, formula = Temperatura ~ Ozono + Radiacion + Vel.viento + Mes, Dia)
```

## Summary modelo
```{r}
summary(modelo)
```
# Visualizar el árbol

```{r}
rpart.plot(modelo)
```


# Predecir

## Inicializar variables y construir el nuevo DF
```{r}
Ozono <- 30
Radiacion <- 100
Vel.viento <- 15
Mes <- 4
Dia <- 20

nuevo.datos <- data.frame(Ozono, Radiacion, Vel.viento, Mes, Dia)

```

# Predecir

La predicción es : 
```{r}
prediccion <- predict(object = modelo, newdata = nuevo.datos)


```
La temperatura para esos datos será de : `r prediccion` de acuerdo al algoritmo árbol de regresión.



