---
title: "Cargar datos FIFA y visualziar con plot()"
author: "Rubén Pizarro Gurrola"
date: "12/3/2022"
output: html_document
---

# Cargar librerías
```{r message=FALSE, warning=FALSE}
library(readr)
library(dplyr)
library(fdth)
library(ggplot2)
```

# Cargar los datos

```{r}
url <- "https://raw.githubusercontent.com/rpizarrog/Machine-Learning-con-R/main/datos/datos.limpios.csv"
fifa <- read.csv(url)
```


# Mostrar los primeros 10 registros

Variables de interés

* Age
* Estatura
* PesoKgs
* Nationality

```{r}
head(fifa[,c('Name', "Age", "Nationality", "Estatura", "PesoKgs")], 10)
```

# filtro de Mexico


```{r}
# mexico <- filter(fifa, Nationality == "Mexico")
# mexico
```

# Visualiza con plot()


## Dispersión de Estatura y PesoKgs

```{r}
# plot(x = fifa$Estatura, y = fifa$PesoKgs)
ggplot(data = fifa) +
  geom_point(aes(x = Estatura, y = PesoKgs), col='blue')
```

# Gráfica de barra de nacionalidad de jugadores

```{r}
tabla_nac <- fdt_cat(fifa$Nationality)
tabla_nac
```

```{r}
top.ten <- fifa %>%
  group_by(Nationality) %>%
  summarise(cuantos = n()) 

top.ten <- head(arrange(top.ten, desc(cuantos)), 10)
top.ten


ggplot(top.ten, aes(x=Nationality, y=cuantos)) + 
    geom_bar(stat = "identity")

```

# Histograma de edades

Agrupando datos
```{r}
tabla.edades <- fdt(fifa$Age, 
                    start = min(fifa$Age), 
                    end = max(fifa$Age), 
                    h = 5)
tabla.edades
```
Se observa que hay una gran cantidad de futbolistas con una edad entre 21 y 26 que representa el 37.23% aproximadamente.

```{r}
ggplot(data = fifa) +
  geom_histogram(aes(x = Age), bins = 30, col='gray')
```

