---
title: "Comparar modelos de Clasificación Logístico vs Arbol de Clasificación"
author: "Rubén Pizarro Gurrola"
date: "26/3/2022"
output: word_document
---

# Objetivo

Comparar y evaluar modelos de clasificación lógistico y árbol de clasificación con datos y variables de la felicidad de personas.

# Descripción

La comparación se utilizan métricas a partir de la matriz de confusión. Se necesita la construcción de ambos modelos.

# Librerías

```{r message=FALSE, warning=FALSE}
#install.packages("readr")
#install.packages("caret")
#install.packages("rpart.plot")

library(readr) # Leer datos
library(caret) # Partir datos y matriz de confusión
library(ggplot2) # Para graficar
library(dplyr) # filtros select mutate summarize, group_by
library(knitr) # Tabular data.frames amigable no tan textual
library(rpart)      # árbol
library(rpart.plot) # vis árbol

```

# Datos

```{r}
datos <- read.csv("https://raw.githubusercontent.com/rpizarrog/Machine-Learning-con-R/main/datos/estado%20de%20felicidad%20variables.csv")
```

## Explorar datos

```{r}
str(datos)
summary(datos)
```

## head()

```{r}
kable(head(datos, 10), caption = "Primeros 10")
```

## tail()

```{r}
kable(tail(datos, 10), caption = "Ultimos 10")
```

# Transformar/Limpiar datos

Como parte de preparar los datos habrá que transformar la variabe estado: \* FELIZ = 1\
\* NO FELIZ = 0

```{r}
datos <- datos %>%
  mutate(estado.01 = if_else(estado == "FELIZ", 1, 0))

```

# Particionar los datos

Partir los datos con una semilla de 2022 con el 70% para dtos de entrenamiento y el 30% para datos de validación.

## Sembrar semilla

```{r}
set.seed(2022)
```

## Datos de entrenamiento

```{r}
n <- nrow(datos)

entrena <- createDataPartition(y = datos$estado, p = 0.70, list = FALSE, times = 1)

entrena

# Datos entrenamiento
datos.entrenamiento <- datos[entrena, ]  # [renglones, columna]
kable(datos.entrenamiento, caption = "Datos de entrenamiento")
```

## Datos de validación

```{r}
# Datos validación
datos.validacion <- datos[-entrena, ] # Los aue no son de enrenamiento
kable(datos.validacion, caption = "Datos de validación")
```

# Construir modelos

Con los datos de entrenamiento \* modelo1 = Regresión Logística \* modelo2 = Arbol de Regresión

## Modelos de Regresion Logística

```{r}
modelo1 <- glm(data = datos.entrenamiento, formula = estado.01 ~ genero + esto.civil + edad + satisfaccion.laboral + satisfaccion.profesional + vida.familiar + vida.social + salud + dinero, family = "binomial")  # el . significa todas las variables

summary(modelo1)
```

## Predicciones

Con los datos de validación

### Predicciones con el modelo logístico

```{r}
predicciones1 <- predict(object = modelo1,newdata = datos.validacion, se.fit = TRUE)
predicciones1
```

### Las probabilidades

```{r}
# Mediante la función logit se transforman los a probabilidades.
predicciones1_prob <- exp(predicciones1$fit) / (1 + exp(predicciones1$fit))

```

### Tabla a comprar 1

Construir un data.frame de los datos de validación con las probabilidaes y el valor resultante 0 o 1 dependiendo de si es por encima del 50% la probabilidad

```{r}
tabla.comparar1 <- data.frame(datos.validacion, predicciones1_prob)

tabla.comparar1 <- tabla.comparar1 %>%
  mutate(estado.pred = if_else(predicciones1_prob < 0.50, 0, 1))
kable(tabla.comparar1)
```

### Evaluar con una matriz de confusión

Evaluar las métricas de:

-   Eficiencia Exactitud: Accuracy.

$$
Accuracy = \frac{TP + TN}{TP + FP + FN + TN} = \frac{VP + FP}{n}
$$

-   Precisión : Precision.

$$
    Precision = \frac{TP}{VP + FP}
$$

### Generar la matriz de confusión

Antes se factorizan las variables estado.01 y estado.pred

```{r}
tabla.comparar1$estado.01 = as.factor(tabla.comparar1$estado.01)
tabla.comparar1$estado.pred = as.factor(tabla.comparar1$estado.pred)
```

Se utiliza confusionMatrix de la librería caret

```{r}
matriz1 <- confusionMatrix(tabla.comparar1$estado.01, tabla.comparar1$estado.pred)
matriz1
```

## Arbol de clasificación

### Ajustar prámatros para el árbol

Ajustes para ramificaciones y tope del árbol

```{r}
ajustes <- rpart.control(minsplit = 2,
    minbucket = round(3 / 2),
    maxdepth = 4,
    cp = 0)
```

### Crear el modelo de árbol de clasificación

Crear el modelo de árbol de clasificación con la función rpart de la librería part.

```{r}
modelo2 <- rpart(data = datos.entrenamiento, formula = estado.01 ~ genero + esto.civil + edad + satisfaccion.laboral + satisfaccion.profesional + vida.familiar + vida.social + salud + dinero, method = "class", control = ajustes)
```

## Visualizando el árbol

Se visualiza el árbol con el modelo2 de árbol de clasificación.

```{r}
rpart.plot(modelo2)
```

## Predicciones con el árbol de clasificación

```{r}
predicciones2 <- predict(object = modelo2, newdata = datos.validacion)

```

### Tabla a comprar 2

Construir un data.frame de los datos de validación con las predicciones

```{r}
tabla.comparar2 <- data.frame(datos.validacion, predicciones2)

tabla.comparar2 <- tabla.comparar2 %>%
  mutate(estado.pred = if_else( X1 < 0.50, 0, 1))
kable(tabla.comparar2)


kable(tabla.comparar2)
```

### Evaluar con una matriz de confusión

Evaluar las métricas de:

-   Eficiencia Exactitud: Accuracy.

$$
Accuracy = \frac{TP + TN}{TP + FP + FN + TN} = \frac{VP + FP}{n}
$$

-   Precisión : Precision.

$$
    Precision = \frac{TP}{VP + FP}
$$

### Generar la matriz de confusión

Antes se factorizan las variables estado.01 y estado.pred

```{r}
tabla.comparar2$estado.01 = as.factor(tabla.comparar1$estado.01)
tabla.comparar2$estado.pred = as.factor(tabla.comparar2$estado.pred)
```

Se utiliza *confusionMatrix* de la librería caret

```{r}
matriz2 <- confusionMatrix(tabla.comparar2$estado.01, tabla.comparar2$estado.pred)
matriz2
```

## 

## Evaluar las métricas

```{r}
kable(matriz1$table, caption = "Matriz de confusión del modelo de regresión logística")
kable(matriz2$table, caption = "Matriz de confusión del modelo de árbol de clasificación")

kable(matriz1$overall, caption = "Métricas del del modelo de regresión logística")
kable(matriz2$overall, caption = "Métricas del modelo de árbol de clasificación")



```

Se puede observar que el modelo de árbol de clasificación le falló a 3 observaciones mientras que el modelo de regresión logística le falla en 4 ocasiones con respecto a los datos de validación.

Se puede interpretar que en términos de accuracy (eficiencia o exactitud) el modelo de árbol de clasificación es más eficiente que el de regresión logística con estos datos.

# Predicciones con datos nuevos

¿Cual sería un dato nuevo?

```{r}
genero = 'FEMENINO'
esto.civil = 'SOLTERO'
edad = 52
satisfaccion.laboral <- 40
satisfaccion.profesional <- 60
vida.familiar <- 40
vida.social <- 60
salud <- 'REGULAR'
dinero <- 40

datos.nuevos <- data.frame(genero, esto.civil, edad, satisfaccion.laboral, satisfaccion.profesional, vida.familiar, vida.social, salud, dinero)
datos.nuevos


```

```{r}
predicciones.nuevas <- predict(object = modelo2, newdata = datos.nuevos)
predicciones.nuevas

```

```{r}
paste("La PREDICCIÓN O CLASIFICACIÓN de esta persona con estas características es: ", ifelse(predicciones.nuevas[,2] == 0, "NO FELIZ", "FELIZ") )

```

# Interpretar el caso

# Bibliografía
