---
title: "Explorar women y determinar covarianza y correlación"
author: "Rubén Pizarro Gurrola"
date: "18/3/2022"
output: html_document
---

# Objetivo

Determinar la covarianza y correlación del conjunto de datos women.

# Descripción

Se cargan los datos existentes de la función data() y específicamente los datos de women.

Se exploran los datos y estadístico descriptivos

Visualizar la dispersión de los datos con ggplot()

Determinar covarianza y correlación

Interpretación de los datos

# Fundamento teórico

### Covarianza

La covarianza se establece como una medida descriptiva de la asociación entre dos variables x e y. (Cita Pendiente )\

La covarianza sirve para sustentar una correlación lineal entre dos variables

Fórmula de covarianza

$$
_{[1]}S_{xy} = \frac{\sum(x_i - \bar{x}) \cdot (y_i - \bar{y})}{n - 1}
$$

Correlación

Fórmula de Correlación

$$
_{[2]}r = \frac{S_{xy}}{S_x \cdot S_y}
$$

# Desarrollo

## Cargar librerías

```{r message=FALSE, warning=FALSE}
library(ggplot2)
# library(plotly) # no se está usando
library(knitr)
library(PerformanceAnalytics) # Para coorelaciones gráficas
```

## Cargar funciones (sinónimo de librerías)

```{r}
source("https://raw.githubusercontent.com/rpizarrog/Machine-Learning-con-R/main/funciones/mis%20funciones.R")
```

```{r}
f.saludos("Rubén")
```

## Cargar datos

```{r}
datos <- as.data.frame(women)
```

## Explorar los datos

```{r}
summary(datos)
str(datos)

```

## Mostrar los datos

```{r}
kable(datos, caption = "Los datos de women")

```

## Visualizar la dispersión de los datos

```{r}
ggplot(data = datos) +
  geom_point(aes(x = height, y = weight), col='blue')

```

## Covarianza

```{r}
cov(datos$height, datos$weight)

```

## Correlación

```{r}
chart.Correlation(R = datos, histogram = TRUE)
```


```{r}
cor(datos$height, datos$weight)

```

# Interpretación

Se observa que hay una fuerte asociación entre las variables height y weight dado que visualemente cuando aumenta una aumenta la otra.

El valor de la covarianza es de 60 es es una estadístico que refleja la asocian con entre las variables.

El valor de correlación es por encima de 0.95 que se entiende de acuerdo a Henández Sampiere se establece que es una asociación fuerte entre las variables.
