---
title: "Predecir clasificaciones de daños Corazon con algoritmos Supervisados"
author: "Rubén Pizarro Gurrola"
date: "9/4/2022"
output: 
  html_document:
    code_folding: hide
    toc: true
    toc_float: true
    toc_depth: 6
bibliography: referencias.bib
---

# Objetivo

Realizar predicciones con modelos basados en algoritmos de clasificación evaluando la exactitud de cada modelo.

# Descripción

Se cargan librerías y se descargan los datos: <https://raw.githubusercontent.com/rpizarrog/Machine-Learning-con-R/main/datos/heart_2020_cleaned.csv>

Se buscan datos de entrenamiento y validación al 80% y 20% cada uno.

Se construyen los modelos de:

-   Regresión Logística binaria

-   Árbol de Clasificacón tipo class

-   SVM Lineal

-   SVM Polinomial

-   SVM Radial

Los modelo se aceptan si tienen un valor de exactitud por encima del 70%..

# Desarrollo

## Cargar librerías

```{r}
#paketes necesarios para el ejercicio
#install.packages("readr")
#install.packages("caret")
#install.packages("rpart.plot")

library(readr)
library(dplyr)
library(caret)
library(rpart)
library(rpart.plot)
library(knitr)
library(e1071)        # Vectores de Soporte SVM
library(rpart)        # Arboles de clasificación

```

## Cargar datos

Cargar datos de manera local.

```{r}
datos <- read.csv("../datos/heart_2020_cleaned.csv")

```

## Explorar datos

```{r}
str(datos)
summary(datos)

```

## Limpiar datos
```{r}
datos = mutate (datos,HeartDisease_01=if_else(HeartDisease=='Yes',1,0))

```



## Las variables de interés

Todas las variables son de entrada o variables independientes

La variable de interés como dependiente o variable de salida es la de daño al corazón (HeartDisease).

## Datos de entrenamiento y validación

80% y 20%

```{r}
set.seed(2022)
entrena <- createDataPartition(y = datos$HeartDisease, 
                               p = 0.8, 
                               list = FALSE, 
                               times = 1)

# Datos entrenamiento
datos.entrenamiento <- datos[entrena, ]  # [renglones, columna]

# Datos validación
datos.validacion <- datos[-entrena, ]
```

## Modelos a construir
### Regresión logística
```{r}
 modelo.rl = glm(data = datos.entrenamiento,formula =    HeartDisease_01 ~ BMI+Smoking+AlcoholDrinking+Stroke+PhysicalHealth+MentalHealth+DiffWalking+Sex
+AgeCategory+Race+Diabetic+PhysicalActivity+GenHealth+SleepTime+Asthma+KidneyDisease+SkinCancer, family = "binomial")

summary(modelo.rl)


```
#### Generar predicciones del modelo ...

Predicciones con datos de validación
```{r}

prediciones_rl = predict(object = modelo.rl,newdata = datos.validacion, se.fit = TRUE)
# convertir a valores probabilisticos 
# Mediante la función logit se transforman los a probabilidades.
prediciones_rl_prob <- exp(prediciones_rl$fit) / (1 + exp(prediciones_rl$fit))


t_comparativa = data.frame(datos.validacion,prediciones_rl_prob)

t_comparativa <- t_comparativa %>%
  mutate(heartDiseasePred = if_else(prediciones_rl_prob < 0.50, 0, 1))

top20 = head(t_comparativa,20)
kable(top20,caption = 'Primeros 20 registros')



```
#### Matriz de confusion
factorizar las columnas  "prediciones_rl_prob" & "heasrtDiseasePred" de la tabla comparativa 

Factorizar en R  ==> categorizar con la funcion "as.factor" o "factor"

```{r}

t_comparativa$HeartDisease_01 = as.factor(t_comparativa$HeartDisease_01)
t_comparativa$heartDiseasePred = as.factor(t_comparativa$heartDiseasePred)


```

Creacion de la matriz de confusion 

```{r}

matrixConfusion <- confusionMatrix(t_comparativa$HeartDisease_01,t_comparativa$heartDiseasePred)
matrixConfusion


```


### Arbol de clasificación

### Máquinas de Soporte Vectorial (SVM) lineal

### Máquinas de Soporte Vectorial (SVM) Polinomial

### Máquinas de Soporte Vectorial (SVM) Radial



### Evaluar prediciones del modelo ...

### Predicciones con datos nuevos

# Interpretación

# Bibliografría
