---
title: "Predecir clasificaciones de daños Corazon con algoritmos Supervisados"
author: "Rubén Pizarro Gurrola"
date: "9/4/2022"
output: 
  html_document:
    code_folding: hide
    toc: true
    toc_float: true
    toc_depth: 6
bibliography: referencias.bib
---

# Objetivo

Realizar predicciones con modelos basados en algoritmos de clasificación evaluando la exactitud de cada modelo.

# Descripción

Se cargan librerías y se descargan los datos: <https://raw.githubusercontent.com/rpizarrog/Machine-Learning-con-R/main/datos/heart_2020_cleaned.csv>

Se buscan datos de entrenamiento y validación al 80% y 20% cada uno.

Se construyen los modelos de:

-   Regresión Logística binaria

-   Árbol de Clasificacón tipo class

-   SVM Lineal

-   SVM Polinomial

-   SVM Radial

Los modelo se aceptan si tienen un valor de exactitud por encima del 70%..

# Desarrollo

## Cargar librerías

```{r}
library(readr)
library(dplyr)
library(caret)
library(rpart)
library(rpart.plot)
library(knitr)
library(e1071)        # Vectores de Soporte SVM
library(rpart)        # Arboles de clasificación

```

## Cargar datos

Cargar datos de manera local.

```{r}
datos <- read.csv("../datos/heart_2020_cleaned.csv")

```

## Explorar datos

```{r}
str(datos)
summary(datos)

```

## Limpiar datos

Pendiente ....

## Las variables de interés

Todas las variables son de entrada o variables independientes

La variable de interés como dependiente o variable de salida es la de daño al corazón (HeartDisease).

## Datos de entrenamiento y validación

80% y 20%

```{r}
set.seed(2022)
entrena <- createDataPartition(y = datos$HeartDisease, 
                               p = 0.8, 
                               list = FALSE, 
                               times = 1)

# Datos entrenamiento
datos.entrenamiento <- datos[entrena, ]  # [renglones, columna]

# Datos validación
datos.validacion <- datos[-entrena, ]
```

## Modelos a construir

### Regresión logística

### Arbol de clasificación

### Máquinas de Soporte Vectorial (SVM) lineal

### Máquinas de Soporte Vectorial (SVM) Polinomial

### Máquinas de Soporte Vectorial (SVM) Radial

### Generar predicciones del modelo ...

Predicciones con datos de validación

### Evaluar prediciones del modelo ...

### Predicciones con datos nuevos

# Interpretación

# Bibliografría
