---
title: "Simular Arbol de regresión con dosis y efectividad"
author: "Rubén Pizarro Gurrola"
date: "25/3/2022"
output: powerpoint_presentation
bibliography: "../markdown/referencias.bib"
---

# Objetivo

Crear un arbol de regresión con los datos y relacionarlo con el autor de referencia.

[@sotaquirá2021]

# Las librerías

```{r message=FALSE, warning=FALSE}
library(rpart)       # crear arbol de regre...
library(rpart.plot)  # graficar arbol
library(ggplot2)
```

# Los datos

Son datos de dosis médica que afectan a la efectividad de un paciente o de un sujeto.

```{r}
dosis <- c(7, 17, 30, 42, 50, 53, 62, 70, 75, 85, 90, 95)
efectividad <- c(10, 6, 14, 85, 95, 90, 41, 38, 36, 25, 8, 2)
datos <- data.frame(dosis, efectividad)
```

# Dispersión

```{r}
ggplot(data = datos) + 
  geom_point(aes(x = dosis, 
                 y = efectividad), col='blue')
```

# Construir el arbol de regresión

```{r}
modelo <- rpart(data = datos, formula = efectividad ~ dosis)
modelo
summary(modelo)
```

# Reglas de asociación y/o condicionales del árbol

```{r}
rpart.rules(modelo, style = "tall")
```

# Arbol visual

```{r}
rpart.plot(modelo)
```

# Construir el árbol con ajustes

```{r}
ajustes <- rpart.control(minsplit = 3,
    minbucket = round(3 / 3),
    maxdepth = 3,
    cp = 0)
```

# Significado

-   minsplit: el número mínimo de observaciones que deben existir en un nodo para que se intente una división.

-   minbucket: el número mínimo de observaciones en cualquier nodo terminal <leaf> . Si solo se especifica uno de minbucket o minsplit , el código establece minsplit en minbucket\*3 o minbucket en minsplit/3 , según corresponda.

-   cp parámetro de complejidad. No se intentará ninguna división que no reduzca la falta de ajuste general en un factor de cp . Por ejemplo, con la división de anova , esto significa que el R-cuadrado total debe aumentar en cp en cada paso.[@runebook.dev2012]

# Construir nuevamente el modelo

```{r}
modelo2 <- rpart(data = datos, formula = efectividad ~ dosis, control = ajustes)
modelo2
```

# Arbol visual

```{r}
rpart.plot(modelo2)
```

# Bibliografía
