---
title: "Vecinos mas cercanos KNN con datos de felicidad"
author: "Rubén Pizarro Gurrola"
date: "06/05/2022"
output: 
  html_document:
    code_folding: hide
---

# Objetivo

Construir y evaluar un modelo KNN para predecir si una persona es FELIZ O NO FELIZ

# Descripción

Cargar librerías, datos y hacer lo necesario

# Desarrollo

## Cargar librerías

```{r message=FALSE, warning=FALSE}
library(class) # Funciones para clasificación
library(caret) # Funciones para Clasificación y Regresión
library(mlbench) # Funciones para Machine Learning
library(e1071) # Estadísticas

library(ggplot2) # Gráficas
library(dplyr)   # Operaciones con datos
library(knitr)   # Para tablas amigables
library (readr)  # para leer datos

```

## Cargar los datos

```{r}
datos <- read.csv("https://raw.githubusercontent.com/rpizarrog/Machine-Learning-con-R/main/datos/estado%20de%20felicidad%20variables.csv", encoding = "UTF-8")

kable(datos, caption = "Los datos")

```

## Preparar los datos

Dejar algunas variables o utilizar solo las variables independientes de interés

```{r}
datos.prep <- select(datos, satisfaccion.laboral, satisfaccion.profesional, vida.familiar, vida.social, dinero, estado )

kable(datos.prep, caption = "Datos preparados. Variables de interés")

```

## Construir el modelo KNN

En este ejercicio, el modelo de vecinos mas cercanos (*KNN*) se construye con los mismos datos preparados y las columnas numéricas *[,1:5]* para posteriormente evaluar el modelo mediante los criterios de una matriz de confusión.

```{r}
modelo <- knn(train = datos.prep[,1:5], test = datos.prep[,1:5], k = 4, cl = datos.prep[,6] )

modelo

summary(modelo)
```

### Evaluar el modelo

Se construye un conjunto de datos llamado *datos.r.p* con valores reales y valores predichos a partir de los datos preparados incorporados en el algoritmo *KNN*.

```{r}
datos.r.p <- data.frame(reales = datos.prep$estado, prediccion = modelo)
datos.r.p
```

Ahora se construye la matriz de confusión con la función *confusionMatrix()* no sin antes categorizar o factorizar los valores de *datos.r.p*

### Categorizar o factorizar

```{r}
datos.r.p$reales <- as.factor(datos.r.p$reales)
datos.r.p$prediccion <- as.factor(datos.r.p$prediccion)

```

### Crear matriz de confusión

```{r}
matriz <- confusionMatrix(datos.r.p$reales, datos.r.p$prediccion)

matriz

```

```{r}
exactitud <- round(as.numeric(matriz$overall[1]) * 100,2)
sensibilidad <- round(as.numeric(matriz$byClass[1]) * 100,2)
especificidad <- round(as.numeric(matriz$byClass[2]) * 100,2)
precision.FELIZ <- round(as.numeric(matriz$byClass[3]) * 100,2)
precision.NOFELIZ <- round(as.numeric(matriz$byClass[4]) * 100,2)
kappa <- round(as.numeric(matriz$overall[2]) * 100,2)


exactitud
sensibilidad
especificidad
precision.FELIZ
precision.NOFELIZ
kappa

```

Se interpreta que el valor de accuracy o exactitud es del: `r exactitud` %, es decir, es el porcentaje de aciertos

¿Qué porcentajes es de sensibilidad y qué significa?. `r sensibilidad` % y significa ...

¿Qué porcentaje es de especificidad y qué significa?. `r especificidad ` % y significa ...

¿Qué porcentaje es precisión (*Pos Pred Value*) relación a los casos POSITIVOS 'FELIZ' y qué significa?. `r precision.FELIZ` % y significa ...

¿Qué porcentaje es precisión (*Neg Pred Value*) con relación a los casos NEGATIVOS 'NO FELIZ' y qué significa?. `r precision.NOFELIZ` % y significa ...

¿Hay otros criterios que permiten evaluar el modelo?, valor de kappa con `r kappa` y significa ....

## Predecir con datos nuevos

Se crean datos nuevos

### Datos nuevos

Primero hay que generar los nuevos datos

```{r}
#genero <- c('MASCULINO', 'FEMENINO', 'FEMENINO')
#esto.civil <- c('SOLTERO', 'CASADO', 'DIVORCIADO')
#edad <- c(30, 25, 40)
satisfaccion.laboral <- c(40, 50, 60)
satisfaccion.profesional <- c(60, 50, 40)
vida.familiar <- c(80, 70, 60)
vida.social <- c(60,50,76)
#salud <- c('BUENO', 'REGULAR', 'MALO')
dinero <- c(40, 50, 60)
estado = c('?', '?', '?')


datos.nuevos <- data.frame(satisfaccion.laboral, satisfaccion.profesional, vida.familiar, vida.social, dinero, estado )

kable(datos.nuevos, caption = "Datos nuevos")

```

### Predicciones

```{r}
modelo <- knn(train = datos.prep[,1:5], test = datos.nuevos[,1:5], k = 4, cl = datos.prep[,6] )

modelo

summary(modelo)
```

```{r}
datos.nuevos <- mutate(datos.nuevos, prediccion = modelo)
kable(datos.nuevos, caption = "Predicción de datos nuevos")
```

